臺灣臺中地方法院交通事件裁定　　　 100年度交聲字第2393號
原處分機關　交通部公路總局臺中區監理所
異　議　人
即受處分人　石朝鍠
上列異議人即受處分人因違反道路交通管理處罰條例案件，對於
交通部公路總局臺中區監理所民國100年7月28日所為之裁決（中
監違字第裁60-G1H048073號裁決書），聲明異議，本院裁定如下
：
    主    文
原處分撤銷，發回交通部公路總局臺中區監理所。
    理    由
一、原處分機關略以：異議人即受處分人石朝鍠（下稱受處分人
    ）駕駛車號NV-3883號自小客車，於民國100年1月11日16時
    20分許，因「在禁止臨時停車處所停車」違規，經臺中市政
    府警察局交通警察大隊第三分局員警依違反道路交通管理處
    罰條例第56條第1項第1款掣單舉發。受處分人未於期限內到
    案，本所遂於100年7月28日以中監違字第裁60-G1H048073號
    裁決書裁處罰鍰新臺幣（下同）1,100元，本案罰鍰已於100
    年6月8日繳納等語。
二、受處分人異議意旨略以：（一）未收到違反道路交通管理事
    件通知單，於檢驗車輛時才告知，須繳納罰款才能驗車，否
    則過期又要罰款具狀人就按其開立罰單先繳納才能驗車。（
    二）按道路交通管理條例應處600元整，監理所按過期加罰
    500元，實有欠允。
三、按處理違反道路交通管理事件，有關文書送達之程序，準用
    行政程序法送達之規定，違反道路交通管理事件統一裁罰標
    準及處理細則第5條定有明文；而行政程序法中對於文書送
    達，於應受送達人之住居所、事務所或營業所為之，但在行
    政機關辦公處所或他處會晤應受送達人時，得於會晤處所為
    之；於應送達處所不獲會晤應受送達人時，得將文書付與有
    辨別事理能力之同居人、受僱人或應送達處所之接收郵件人
    員；又送達不能依前二條規定為之者，得將文書寄存送達地
    之地方自治或警察機關，並作送達通知書兩份，一份黏貼於
    應受送達人住居所、事務所、營業所或其就業處所門首，另
    一份交由鄰居轉交或置於該送達處所信箱或其他適當位置，
    以為送達。前項情形，由郵政機關為送達者，得將文書寄存
    於送達地之郵政機關。寄存機關自收受寄存文書之日起，應
    保存3個月，行政程序法第72條第1項、第73條第1項、第74
    條亦分別定有明文。又依行政程序法第74條所為之寄存送達
    ，無論應受送達人實際上於何時受領文書，均以寄存之日，
    視為收受送達之日，而發生送達之效力（最高行政法院97年
    度裁字第3708號裁定意旨參照）。
四、次按違反本條例行為之處罰，處罰機關於裁決前，應給予違
    規行為人陳述之機會；受處罰人接獲違反道路交通管理事件
    通知單後，於15日內得不經裁決，逕依第92條第3項之罰鍰
    基準規定，向指定之處所繳納結案；不服舉發事實者，應於
    15日內，向處罰機關陳述意見；其不依通知所定期限前往指
    定處所聽候裁決，且未依規定期限繳納罰鍰結案或向處罰機
    關陳述意見者，處罰機關得逕行裁決之；受處罰人，認為受
    舉發之違規行為應歸責他人者，應於舉發違反道路交通管理
    事件通知單應到案日期前，檢附相關證據及應歸責人相關證
    明文件，向處罰機關告知應歸責人，處罰機關應即另行通知
    應歸責人到案依法處理，逾期未依規定辦理者，仍依本條例
    各該違反條款規定處罰，違反道路交通管理事件統一裁罰標
    準及處理細則第40條前段、道路交通管理處罰條例第9條第1
    項、第85條第1項亦有明定。上揭規定無非在使受處分人得
    於處罰機關裁決前陳述意見、釐清責任歸屬或以最低處罰標
    準在限期內自動繳納罰款結案，故舉發機關應先合法送達舉
    發違反道路交通管理事件通知單予受處分人，處分機關所為
    逕行裁決始為適法。
五、經查，受處分人石朝鍠自58年9月23日起即設籍於「臺中市
    ○區○○路54號」，有受處分人個人基本資料查詢結果1份
    在卷可稽。則本件臺中市政府警察局交通警察大隊第三分局
    中市警交字第G1H048073號舉發違反道路交通管理事件通知
    單，業經郵政機關送達受處分人之前開戶籍地址，因未獲會
    晤受處分人，亦無受領文書之同居人、受僱人或接收郵件人
    員，而將舉發單於100年4月6日辦理寄存送達於台中公園路
    郵局，並作送達通知書2份，1份黏貼於上址門首，另1份置
    於該址信箱或其他適當位置，以為送達等情，有臺中市政府
    警察局交通警察大隊送達證書附卷可憑。然本件舉發通知單
    既係於100年4月6日始合法送達受處分人，則受處分人自無
    從於該舉發通知單上所載應到案日期100年3月13日前到案，
    是依前揭說明，受處分人顯然無從依道路交通管理處罰條例
    第9條第1項之規定，享有自行到案接受裁決或按期限繳納較
    低罰鍰之利益。原處分機關不查，誤以該舉發通知單之送達
    日期係在應到案期日之前，而認受處分人未依期限到案，據
    此對受處分人逕行裁罰，其裁決程序即非合法。
六、綜上所述，上開舉發違反道路交通管理事件通知單對受處分
    人合法送達之時間，已在所指定該應到案日期之後，受處分
    人自無從依限到案陳述意見。則原處分機關逕依道路交通管
    理處罰條例第56條第1項第1款及違反道路交通管理事件統一
    裁罰基準表，裁罰受處分人罰鍰1,100元，即有未合。是本
    件受處分人之異議雖無理由，惟原處分機關就本件處分之作
    成程序既有不當，自應由本院予以撤銷，並發回由原處分機
    關責由原舉發機關重新為合法送達後，再依法裁決，以為適
    法。
七、據上論斷，應依道路交通管理處罰條例第87條第2項，道路
    交通事件處理辦法第19條前段，裁定如主文。
中    華    民    國   100    年    8     月    10    日
                      交通法庭  法  官  蔡美華
上正本證明與原本無異。
如不服本裁定，應於送達後5日內，向本院提出抗告狀。
                                書記官  謝惠雯
中    華    民    國   100    年    8     月    10    日